【裁判字號】    89,東簡,255
【裁判日期】    891120
【裁判案由】    
【裁判全文】
臺灣臺東地方法院民事判決  八十九年度東簡字第二五五號
    原      告  甲○○
    被      告  乙○○
右當事人間損害賠償事件，本院判決如左：
    主      文
被告應給付原告新台幣玖萬捌仟柒佰柒拾伍元，及自民國八十九年二月十七日起至清
償日止，按年息百分之五計算之利息。
原告其餘之訴駁回。
訴訟費用由被告負擔五分之一，餘由原告負擔。
本判決第一項於原告以新台幣參萬貳仟玖佰貳拾伍元為被告供擔保後，得假執行；但
被告如於假執行程序實施前以新台幣玖萬捌仟柒佰柒拾伍元為原告預供擔保，得免為
假執行。
原告其餘假執行之聲請駁回。
    事實及理由
一、原告之聲明：（一）被告應給付原告新台幣（下同）五十萬元，及自起訴狀繕本
    送達之日即民國八十九年二月十六日起至清償日止，按年息百分之五計算之利息
    。（二）願供擔保請准宣告假執行。
二、事實摘要：原告主張被告於八十八年八月十三日上午八時五分許，駕駛車號ＷＲ
    －五九三八號自用小客車沿臺東市○○路由南往北行駛，經該路段六五三號前，
    本應注意汽車行車速度在市區道路，不得超越時速四十公里，且依當時情形又無
    不能注意之情事，竟疏於注意，以時速超過四十公里之速度行駛，適有同一時、
    地由原告騎乘車牌號碼ＷＶＮ－五五六號輕型機車亦沿臺東市○○路與被告同方
    向行駛，被告因時速過快於煞避不及之狀況下，而駕車撞及原告，致原告受有頭
    部外傷、臉部大裂傷、腦震盪、雙膝挫破傷及左尺股骨折等傷害，案經臺灣省花
    東區車輛行車事故鑑定委員會鑑定結果，亦認定被告係有過失，且被告之過失傷
    害行為並經本院八十九年度交易字第九號判決處拘役三十日、如易科罰金以九百
    元折算一日確定；原告因本件車禍之醫療費用，總計已支出九萬九千二百元，受
    傷期間看護費用六萬四千元，因車禍受傷因而增加生活上之費用二萬八千元，因
    車禍造成之勞動力減損十五萬元，車輛維修費六千元，日後一年內之復健醫療五
    萬元，看護費五萬二千元，且原告因受傷致受有精神上痛苦，向被告請求五萬元
    之慰撫金，以上共五十萬元整，爰依侵權行為之規定向被告請求損害賠償五十萬
    元並自起訴狀繕本送達之翌日起至清償日止之法定利息等語。被告則以按當時車
    禍現場研判本件車禍主要係由原告騎乘機車不慎所造成，縱認被告對於本件車禍
    之發生亦有過失，惟民法第二百十七條明文規定過失相抵，此乃基於衡平觀念及
    誠信原則，蓋人祇應對自己之行為負責，對於他人過失行為所生損害自不負賠償
    責任，否則若將被害人自己之過失行為所生損害，轉嫁與加害人或賠償義務人負
    責賠償，在情理上實有欠公平，並請將被告在本件車禍所造成之車損二萬五千五
    百五十元予以相抵等語資為置辯。
三、法院之判斷：
（一）本件原告主張於八十八年八月十三日上午八時五分許，被告駕駛車號ＷＲ－五
      九三八號自用小客車，沿臺東市○○路由南往北方向行駛，途經該路段六五三
      號前，與原告騎乘車號ＷＶＮ－五五六號之輕型機車發生碰撞之事實，經本院
      依職權調取本院八十九年度交易字第九號卷宗、臺灣臺東地方法院檢察署八十
      八年度偵字第二六三二號偵查卷宗既警局刑案偵查卷宗核閱屬實，復為被告所
      不爭執，原告上開主張自應認為真實。原告復主張被告在上開車禍地點本應注
      意汽車行車速度在市區道路，不得超越時速四十公里，且依當時情形又無不能
      注意之情事，竟疏於注意，以時速超過四十公里之速度行駛，致撞及原告所騎
      乘之機車，則被告為有過失，致原告受有損害等語；被告則以本件車禍原告亦
      難免其過失責任置辯。經查：本件車禍事故責任分析，原告駕駛輕型機車，超
      越前車變換至快車道時，未注意左後方直行車並讓其先行，與被告駕駛小客車
      ，超速行駛，二者同為肇事原因等情，有臺灣臺東地方法院檢察署八十八年度
      偵字第二六三一號偵查卷宗所附之台灣省花東區車輛行車事故鑑定委員會以花
      鑑字第八八五九二號鑑定意見書鑑定在案，復經臺灣省車輛行車事故覆議鑑定
      委員會覆鑑在案，該覆鑑意見除將被告「超速」文詞改為「嚴重超速」外，研
      議結論照原鑑定意見，有本院八十九年度交易字第九號刑事卷宗所附之臺灣省
      車輛行車事故覆議鑑定委員會府覆議字第八九○三三八號函一份在卷可稽。按
      在市區道路行車時，時速不得超過四十公里，道路交通安全規則第九十三條第
      一項第一款設有規定；本院參酌臺東縣警察局臺東分局刑案偵查卷宗所附臺東
      縣警察局系爭交通事故之道路交通事故調查報告表、現場照片六幀及筆錄，認
      上開鑑定意見為可採，則被告違反前揭道路交通安全規則第九十三條第一項第
      一款關於行駛汽車於市區道路時時速不得超過四十公里之規定，依民法第一百
      八十四條第二項，應認其有過失而應負賠償責任。次查，依上開交通事故之道
      路交通事故調查報告表之記載及現場照片六幀，被告所駕之自用小客車固然超
      速行駛，惟原告在當時騎乘輕型機車超越前面之農機車變換至快車道時，未注
      意左後方直行車並讓其先行，致被告發現狀況往左煞避不及，足見原告騎乘機
      車時在快慢車道間變換車道時，未注意安全距離，原告之騎乘機車行為顯亦違
      反駕駛人之注意義務，就系爭損害之發生，為與有過失。按因故意或過失不法
      侵害他人之權利者，負損害賠償責任；不法侵害他人之身體或健康者，對於被
      害人因此喪失或減少勞動能力或增加生活上之需要時，應負損害賠償責任；不
      法侵害他人之身體、健康，被害人雖非財產上之損害，亦得請求賠償相當之金
      額，民法第一百八十四條第一項前段、第一百九十三條第一項及第一百九十五
      條第一項，分別定有明文。次按不法毀損他人之物者，應向被害人賠償其物因
      毀損所減少之價額，民法第一百九十六條亦定有明文。本件被告既駕車過失撞
      傷原告，已如前述，原告依據上述條文之規定，自得請求被告賠償。茲就其得
      請求之項目及金額逐項論述如後：
（１）醫療費用部分：
    原告主張受傷後，共支出醫療費用共計九萬九千二百元等情，固據其提出行政院
    衛生署臺東醫院（前稱臺灣省立臺東醫院）等醫療院所數紙收據及自行至藥房購
    買藥品及材料之收據為證。惟查：原告所提出之醫療費用收據中就其在行政院衛
    生署臺東醫院因治療所支出之醫療相關費用八萬三千五百四十九元部分，自屬必
    要，應予准許外，至其餘費用之支出無從判定確屬係因上開車禍傷勢所致，並確
    實有其必要，而原告亦未能另行舉出專業醫師證明其必要性，其此部分請求自難
    准許，則原告請求被告賠償本件車禍受傷所支出之醫療費用金額，應以八萬三千
    五百四十九元為相當。
（２）就診交通費部分：
    按被害人因受傷住院及門診所支出之交通費，雖亦為治療所必須之費用，自得向
    被告求償。惟經查本件原告固主張渠因此車禍受傷，就診之車資，共花費二萬零
    八百元之交通費用，但未能提出任何憑據足證，因此，所請交通費用，自難照准
    。
（３）看護費部分：
    原告主張於醫療期間，因受傷支出看護費用六萬四千元，請求被告賠償，並提出
    看護費用收據為證。經查本件原告因車禍所受傷勢，依其所提出之行政院衛生署
    臺東醫院診斷證明書上記載為頭部外傷大裂傷、四肢挫傷、左尺骨骨折、腦震盪
    等傷害，堪認確有隨身看護之必要性。從而此部分請求應屬有理由，應予准許。
（４）機車修理費：
    按不法毀損他人之物者，應向被害人賠償其物因毀損所減少之價額，民法第一百
    九十六條定有明文。原告據此條文規定請求物因毀損所減少之價額，除應提出所
    減少價額之單據以證明外，就該物之毀損係因加害人之侵權行為所致，亦即其間
    具有相當因果關係亦應證明之。本件原告主張所乘之機車，因該車禍之發生而受
    損，固據其提出興昌機車行之估價單乙紙，惟上開估價單僅記載修理價格六千元
    ，就該機車究因車禍而如何毀損，修復那些零件，因毀損損失多少價額及修復花
    費多少費用均無記載，自難僅憑此一估價單，而准許原告之請求。
（５）慰撫金（非財產上損害賠償）部分：
    原告主張因此次車禍受有前述傷害，身體及精神受有相當之痛苦。本院斟酌兩造
    之身分、地位、經濟狀況及原告所受傷勢等各項情形，認原告得請求被告賠償慰
    撫金，以五萬元為相當，故原告之請求為有理由。
（６）營養費八千元、勞動力減損十五萬元、日後一年內復健費用五萬元等，原告均
      未能舉證以實其說，故原告請求尚難認有理由，故均應予以駁回。
（二）綜上所述，原告所受損害之金額計為醫藥費及慰撫金（非財產上損害賠償）共
      十九萬七千五百四十九萬元，應屬合理之賠償範圍。按民法第二百十七條第一
      、二項規定「損害之發生或擴大，被害人與有過失者，法院得減輕賠償金額，
      或免除之。重大之損害原因，為債務人所不及知，而被害人不預促其注意或怠
      於避免或減少損害者，為與有過失」，復按民法第二百十七條第一項規定，損
      害之發生或擴大，被害人與有過失者，法院得減輕賠償金額或免除之．．．法
      院對於賠償金額減至何程度，抑為完全免除，雖有裁量之自由，但應斟酌雙方
      原因力之強弱與過失之輕重以定之，最高法院五十四年臺上字第二四三三號判
      例意旨可資參照。同前所述，原告對於本件車禍之發生亦與有過失，本院斟酌
      兩造過失之情形，應減輕被告之賠償金額百分之五十，是被告應賠償原告之損
      害金額為九萬八千七百七十五元（元以下四捨五入），是則原告請求被告賠償
      其所受損害，於上開金額範圍內為有理由，應予准許，逾上開部分之請求，為
      無理由，應予駁回。又按遲延之債務，以支付金錢為標的者，債權人得請求依
      法定利率計算之遲延利息；對於利息，無須支付遲延利息；應付利息之債務，
      其利率未經約定，亦無法律可據者，週年利率為百分之五；給付有確定期限者
      ，債務人自期限屆滿時起，負遲延責任；給付無確定期限者，債務人於債權人
      得請求給付時，經其催告而未為給付，自受催告時起，負遲延責任，其經債權
      人起訴者，與催告有同一之效力，民法第二百三十三條第一項前段、第二項、
      第二百零三條、第二百二十九條第一項、第二項分別定有明文。則原告請求被
      告給付自起訴狀繕本送達被告之翌日即八十九年二月十七日起至清償日止，按
      年息百分之五計算之遲延利息，為有理由，應予准許，至於原告請求起訴狀繕
      本送達被告之當日即八十九年二月十六日之遲延利息部分，因本件起訴狀繕本
      送達被告之當日尚未開始計算法定遲延利息，是原告此部分之請求並無理由，
      應予駁回。
（三）最後，被告又主張原告對其應負有賠償責任，在本件與原告得請求之賠償金額
      相互抵銷等情，被告並提出修復肇事汽車之費用單據為證，然查系爭車禍由於
      被告「嚴重超速」，致來不及煞避而撞及原告騎乘之機車，已如前述，應認主
      要肇事原因在於被告之「嚴重超速」行為，則因被告對本件車禍負擔主要之過
      失責任，其對原告之損害賠償金額應予以免除，故被告主張兩造之賠償金額應
      予相互抵銷之情，並不足採。
（四）本件原告勝訴部分，兩造均陳明願供擔保以代釋明，分別聲請宣告假執行及免
      為假執行，經核均無不合，爰分別酌定相當擔保金額准許之。至原告敗訴部分
      ，其假執行已失所附麗，應予駁回。
（五）兩造其餘攻擊防禦方法及主張，對判決結果並無影響，爰不一一論列，併此敘
      明。
四、據上論結，本件原告之訴為一部有理由，一部無理由，依民事訴訟法第四百三十
    六條第二項、第七十九條但書、第三百九十條第二項、第三百九十二條，判決如
    主文。
中      華      民      國    八十九    年     十一     月     二十     日
                                    臺灣臺東地方法院臺東簡易庭
~B法      官  范智達
右為正本係照原本作成
如對本判決上訴須於判決送達後廿日內向本院提出上訴狀
中      華      民      國    八十九    年     十一     月     二十     日
~B法院書記官  李春菊


司法院資訊處製作；財團法人民間司法改革基金會備份。
